臺灣基隆地方法院民事判決
原　　　告　合作金庫商業銀行股份有限公司
法定代理人　己○○
訴訟代理人　庚○○
被　　　告　辛○○
訴訟代理人　謝佳伯律師
複　代理人　侯傑中律師
被　　　告　戊○○
　　　　　　乙○○
　　　　　　丙○○
　　　　　　丁○○
　　　　　　甲○○
上列當事人間請求清償債務事件，本院於民國96年2 月13日言詞
辯論終結，判決如下：
    主  文
被告應連帶給付原告新臺幣壹拾捌萬壹仟壹佰參拾柒元，及自民
國八十九年十二月五日起至清償日止，按週年百分之七點八七五
計算之利息，暨自民國九十年一月六日起至民國九十年七月五日
止，按週年百分之零點七八七五，自民國九十年七月六日起至清
償日止，按週年百分之一點五七五計算之違約金。
訴訟費用新臺幣貳仟壹佰肆拾元，其中新臺幣壹佰伍拾元由被告
甲○○負擔，餘由被告連帶負擔。
本判決得假執行；但被告如以新臺幣壹拾捌萬壹仟壹佰參拾柒元
預供擔保，免為假執行。
    事實及理由
一、被告辛○○、戊○○、乙○○、甲○○、丙○○經合法通知
    ，均未於言詞辯論期日到場，被告丁○○未於最後言詞辯論
    期日到場，核均無民事訴訟法第386 條所列各款情形，依民
    事訴訟法第436條第2項、第385條第1項前段之規定，准原告
    之聲請，由其一造辯論而為判決。
二、原告起訴主張：被告戊○○、乙○○、丁○○、甲○○、丙○○（下稱被告戊○○等5 人）之被繼承人王賴順於民國76
    年11月5 日邀同被告辛○○為連帶保證人，向原告借款新臺
    幣（下同）530,000元，約定自76年12月5日起以每月為一期
    ，分180期平均攤還本息，到期日為91年11月5日，利率按週
    年7.75% 計算，並依原告基本放款利率調整而調整，且逾期
    清償者，自逾期之日起6個月內按上開利率10%，超過6 個月
    者，按上開利率20% 計付違約金。惟王賴順於79年11月10日
    死亡，被告戊○○等5 人為其繼承人，均未聲明拋棄繼承或
    限定繼承，依法應承受王賴順一切財產上之權利與義務，並
    應負連帶清償責任，原告曾於83年8月11日、92年3月14日催
    告被告清償，不料被告自89年12月5 日起即未依約清償，尚
    積欠本金181,137 元及約定之利息、違約金，為此提起本訴
    ，求為判決如主文第1項所示。
三、被告方面：
  (一)被告戊○○、乙○○、甲○○、丙○○經合法通知未到庭爭
    執，亦未提出書狀為任何聲明或陳述；被告丁○○則於96年
    1 月30日言詞辯論期日到庭陳稱「不知道有借錢這件事，我
    父親已經過世十幾年了，不知道我父親有借錢，我母親說我
    爸爸沒有借錢。原告的資料指出本件是從89年開始沒有繳利
    息，但是我父親於民國七十幾年就過世了，我們並沒有去繳
    利息，因為我們不知道這件事，被告辛○○我們也不認識。
    」、「我爸爸是一個文盲，他不會寫字。」等語。
  (二)被告辛○○經合法通知並未到庭爭執，惟提出答辯狀聲明求
    為駁回原告之訴，如受不利判決願供擔保請准免為假執行，
    並抗辯略為：本件主債務人於83年間已有遲延清償之情事，
    該債務於91年11月5 日亦已屆清償期，原告遲至95年11月始
    起訴要求其負連帶清償責任，應已有允許主債務人延期清償
    之事實，依民法第755 條規定，被告（答辯狀誤寫成原告）
    不負保證責任。又被告（答辯狀誤寫成原告）於92年3 月14
    日曾以存證信函通知原告「解除保證責任」，雖未於存證信
    函中引用民法第753 條之規定，然探求該通知之真意，應屬
    催告債權人對主債務人為審判上之請求，原告卻遲未對主債
    務人為審判上之請求，依民法第753條第2項規定，被告亦已
    免責，即使上開存證信函不符民法第753條第1項要件，依同
    法第754條第1項規定，亦應可視為通知債權人終止保證契約
    ，就該函送達債權人後所生之利息、違約金等，依同法條第
    2 項規定，被告均不負保證責任。另查本件主債務人王賴順
    原係向被告投資之建設公司購置門牌號碼基隆市○○街 161
    巷132號2樓之不動產，並以該不動產設定抵押為本件借款之
    擔保，然原告並未說明其是否已執行該不動產抵押權甚或拋
    棄之，若原告已拋棄該抵押權，依民法第751 條之規定，於
    原告拋棄之限度內，被告（答辯狀誤寫為原告）亦免其責任
    。又原借款契約約定利息按基本放款利率調整而調整，何以
    原告主張之利率自89年12月5 日起一律按週年7.875%計算而
    毫無變動？且對照目前一般銀行二年期定存利息僅約2%，原
    告請求按7.875%計算，又加計一成及二成之違約金，顯屬過
    高，亦應依民法第252條規定酌減，方為公允。
四、原告主張之事實，業據其提出借據、約定書、83年8 月11日
    催告書、本院95年11月23日基院生民月字第26956 號函、逾
    期放款收回債權備查簿、借戶全部資料查詢單、放款帳務序
    時紀錄明細表及戶籍謄本等件影本為證，被告則以上開內容
    抗辯。經查：
  (一)被告戊○○等5人部分
    1.被告戊○○等5 人之被繼承人王賴順與原告成立消費借貸
      之法律關係，有王賴順簽立之借據、約定書，及原告83年
      8 月11日催告書、逾期放款收回債權備查簿、借戶全部資
      料查詢單、放款帳務序時紀錄明細表等在卷可稽，核與原
      告主張之事實相符，自堪信為真實。被告丁○○雖到庭辯
      稱不知道被繼承人王賴順有借錢，王賴順不會寫字云云，
      然借據上有王賴順之印章，並於76年10月6 日在原告和平
      支庫對保時留存印鑑並簽名，此觀約定書之對保簽章即明
      ，足認王賴順確於76年11月5日向原告借款530,000元，至
      於被告戊○○等5 人對於其父王賴順之借款是否知情，並
      不影響本件消費借貸契約之成立，被告所辯應無可採。
    2.按繼承人自繼承開始時，承受被繼承人財產上之一切權利
      、義務，但權利義務專屬於被繼承人本身者，不在此限；
      又繼承人對於被繼承人之債務，負連帶責任，民法第1148
      條、第1153第1項分別定有明文。被告戊○○等5人為王賴
      順之繼承人，且未拋棄或限定繼承，有戶籍謄本及本院95
      年11月23日基院生民月字第26956 號函可證，而本件借款
      債務亦非專屬於被繼承人即王賴順本身之權利義務，應由
      被告戊○○第5人繼承，依前開規定，被告戊○○等5人對
      於王賴順積欠原告之借款債務，自負有連帶清償之義務。
  (二)被告辛○○部分
    1.按就定有期限之債務為保證者，如債權人允許主債務人延
      期清償時，保證人除對於其延期已為同意外，不負保證責
      任，民法第755 條固有明文。所謂「允許」，雖包括自動
      （如債權人自動通知債務人展期）或被動（如經債務人懇
      求），惟債權人之自動須以明示為限，不得因主債務屆期
      後債權人未向主債務人請求清償，即認為係債人權默示允
      許延期（參林誠二著，民法債編各論下冊，瑞興書局91年
      版，第328 頁）。另就定有期限之債務為保證，與約定保
      證人於一定期間內為保證之情形不同，此項保證未定期間
      ，而定有清償期限之債務，在主債務清償期屆滿後，除保
      證人已定期催告債權人向主債務人為審判上之請求者外，
      保證人不得以債權人遲遲不為審判上之請求，為免其保證
      責任之論據，亦有最高法院49年台上字第1756號判例意旨
      可資參照。本件主債務於91年11月5 日清償期屆滿後，原
      告固於95年12月7 日始提起本件訴訟請求清償，依上開說
      明，尚不能以此推認原告允許主債務人延期清償，被告辛○○抗辯其依民法第755 條規定，不負保證責任，並不足
      採。
    2.次按解釋契約，固須探求當事人立約時之真意，不能拘泥
      於契約之文字，但契約文字業已表示當事人真意，無須別
      事探求者，即不得反捨契約文字而更為曲解，最高法院17
      年上字第1118號著有判例。被告辛○○雖曾於92年3 月14
      日以台北第六十八支局第603 號存證信函催告主債務人王
      賴順向原告清償及償還其代墊之款項，逾期即解除保證責
      任云云，惟核其記載：「…謹請台端於函達後七日內即向
      合作金庫和平支庫清償前揭金額，並清償本人已代清償之
      新臺幣60,457元，逾期即解除本人保證責任，並依法逕行
      訴究。…」等語，其真意顯係以王賴順為相對人，催告王
      賴順速向原告清償借款及償還被告辛○○已代墊之款項，
      並將上開意思表示副知原告而已，並非依民法第753 條規
      定定一個月以上之期間催告原告向主債務人為審判上之請
      求，且該存證信函之相對人既非原告，被告辛○○所為之
      意思表示自不能對原告發生效力，被告抗辯該存證信函之
      真意係催告原告應對主債務人為審判上之請求，並係通知
      原告終止保證契約云云，實屬無據。
    3.另當事人主張有利於己之事實，就其事實有舉證之責任，
      民事訴訟法第277 條前段亦有明文。被告辯稱若原告已拋
      棄本件債權之抵押權，被告於原告拋棄權利之限度內免其
      責任云云，然就原告已拋棄抵押權之利己事實並未舉證以
      實其說，其空言主張，自無可採。
    4.本件消費借貸契約約定分180 期按月平均攤還本息，利息
      採取機動利率計算，如未按期攤還本息，即喪失期限利益
      ，原告得請求清償全部債務，則於89年12月5 日債務人違
      約時起，全部債務已發生，即應以當時之利率計算至清償
      為止之利息，原告請求以89年12月5 日未依約償還時之利
      率計算利息，應屬有據。
    5.又主債務人王賴順與原告簽訂之借據約定利息依原告之基
      本放款利率7.5%加碼年息0.25% 計算，並依原告基本放款
      利率調整而調整，未按期攤繳本息時，自逾期之日起6 個
      月內按借款利率10%、超過6 個月者，按借款利率20%計付
      違約金，核與一般金融業者關於違約金約定之內容相同，
      難認有過高情形，即使違約金按利息利率週年7.875%加計
      20%，亦僅週年9.45%，未逾民法第205 條關於最高利率之
      限制，被告抗辯違約金過高，應依民法第252 條規定酌減
      云云，亦不足取。
    6.末按連帶保證者，乃保證人與主債務人連帶負債務履行責
      任之保證，具有連帶債務之性質；保證債務，除契約另有
      訂定外，包含主債務之利息、違約金、損害賠償及其他從
      屬於主債務之負擔；另連帶債務之債權人，得對債務人中
      之一人或數人，同時或先後請求全部或一部之給付，民法
      第739條、第740條、第273條第1項亦有明定。被告辛○○
      既為主債務人王賴順向原告借款之連帶保證人，即應就主
      債務人王賴順對原告所負之債務負連帶清償責任。
五、從而，原告依消費借貸、繼承及連帶保證之法律關係，請求
    被告連帶給付181,137元，及如主文第1項所示之利息、違約
    金，為有理由，應予准許。
六、本件係民事訴訟法第427條第1項所定訴訟標的金額在500,00
    0 元以下之財產權訴訟，本院為被告敗訴之判決，應依職權
    宣告假執行，並依同法第392條第2項規定，依職權宣告被告
    預供擔保，而免為假執行。
七、本件訴訟費用2,140元（第一審裁判費1,990元、公示送達登
    報費150元），由被告甲○○負擔150元，餘由全部被告連帶
    負擔。
中　　華　　民　　國　　96　　年　　3 　　月　　1　 　日
　　              基隆簡易庭法　官　陳湘琳
以上正本係照原本作成。
對於本件判決如有不服，應於收受送達後20日內向本院提出上訴
書狀，上訴於本院合議庭，並按他造當事人之人數附具繕本。
中　　華　　民　　國　　96　　年　　3 　　月　　1　 　日
                            書記官　王佩珠
